臺灣士林地方法院民事判決　九十年訴字第二三九號
　　原　　　告　張治軍
　　　　　　　　趙志鴻
　　訴訟代理人　甲○○
　　被　　　告　乙○○
右當事人間請求損害賠償事件，本院判決如左：
    主      文
被告應各給付原告甲○○、趙志鴻、張治軍新台幣壹拾伍萬元、新台幣拾萬元、新台
幣拾萬元及均自民國九十年一月十七日起至清償日止，按週年利率百分之五計算之利
息。
原告其餘之訴及關於該部分假執行之聲請駁回。
訴訟費用由被告負擔。
本判決第一項於原告甲○○、趙志鴻、張治軍依序以新台幣伍萬元、參萬肆仟元、參
萬肆仟元為被告供擔保後，得假執行。
    事      實
甲、原告方面：
    原告張治軍經合法通知未到，惟據其前此聲明、陳述及其餘原告聲明、陳述如下
    ：
一、聲明：
    被告應給付原告甲○○、趙志鵬、張治軍各新台幣捌拾萬元、伍拾萬元、伍拾萬
    元，及均自起訴狀繕本送達翌日起至清償日止，按年息百分之五計算之利息。並
    願供擔保請准為假執行之宣告。
二、陳述：
（一）緣被告於民國（下同）八十八年十月二十三日十四時四十分許，意圖使原告三
      人受刑事處分，向台北縣警察局蘆洲分局承辦警員曹運財報案，誣指原告三人
      共同意圖為自己不法之所有，於八十八年十月十三日二十二時許，至台北縣八
      里鄉○○村○鄰○道坑十六之一號被告住處，強行押走被告，並將其ＧＳ─五
      三八八號自小客車駛至桃園縣蘆竹鄉○○路一○三號的一家工廠裡，脅迫被告
      寫下汽車買賣合約書云云，構陷原告三人入罪。事實上：
  １、原告甲○○與被告原為朋友，被告於八十八年九月初，向原告甲○○借三張票
      ，第一張面額為新台幣（下同）一萬五千元，由原告甲○○代為墊付，第二張
      七萬五千六百元，被告沒錢支付而退票，第三張則為九萬八千元，因尚未到期
      ，原告甲○○為避免再被拖累，不願代墊票款，遂於八十八年十月十三日偕友
      人即其餘原告趙志鴻、張治軍前往被告家中與被告商量如何清償。詎被告竟事
      後向警方造上情，並謊稱並未積欠原告甲○○任何債務。
  ２、再者，被告乃自願隨同原告前往桃園蘆竹原告甲○○之客戶陳文海所經營之聯
      鑫鐵工廠。當時係被告自行駕駛其所有之ＧＳ─五三八八號自小客車並附載原
      告甲○○，其餘原告則自行駕駛另一輛車前去，並非原告強押被告離去。
  ３、四人一同抵達上開工廠後，尚一邊泡茶，一邊商量如何還錢，當時還有多名工
      人在旁打麻將，被告行動始終未受拘朿。後因原告張治軍向被告借車，經被告
      同意交付鑰匙，原告張治軍乃將汽車開走，未及返還，原告甲○○還拿錢給被
      告搭計乘車回家。
  ４、另汽車買賣合約書乃因原告要求被告提出還款擔保，被告同意後自行立具作為
      清償票款之擔保，此由合約書上僅有被告於賣方欄簽名，其他各欄均為空白即
      可明白。
  ５、又被告遲至十天後方才報案，此十天內原告甲○○與被告持續保持聯絡，等侯
      被告還款。詎被告竟因無法籌錢還給原告甲○○，票亦無法取回，又後悔以車
      為擔保，因而向警局誣稱原告三人脅迫，以脫免債務。
（二）被告誣指原告三人犯罪部分，業經台灣士林地方法院檢察署檢察官為不起訴之
      處分。惟此誣陷，使原告受無辜之冤抑，並致聲譽遭到極大的損害，而其誣告
      行為並經台灣士林地方法院檢察署檢察官以八十九年度偵字第四八二一號提起
      公訴。
（三）被告上開誣告行為致原告名譽受損，乃故意不法侵害原告之名譽權，為此，依
      民法第一百八十四條第一項前段、第一百九十五條第一項規定，請求被告賠償
      非財產上之損害，金額如下：
  １、原告甲○○部分八十萬元：
      被告積欠原告債務，不思如何籌款清償，反倒誣告原告強盜，致原告無端於家
      中被捕，又在警局被偵訊、拘留，名譽權受到莫大之損害。原告一生清白，又
      係上華氣體有限公司負責人，突遭誣陷，家人、鄰居及員工均以異樣眼光相待
      ，致原告精神感受極大之痛苦，非筆墨所能形容，爰請求被告賠償八十萬元及
      利息。
  ２、其餘原告各五十萬元：
      其餘原告為原告甲○○之友人，僅隨同原告甲○○前往而已，不意同遭被告誣
      陷為強盜罪之共犯，遭警長時間偵訊及拘留，名譽遭致極大損害，其中原告趙
      志鴻為鴻巨企業有限公司負責人，突遭構陷，家人及員工均以異樣眼光相待；
      另原告張治軍原在電子公司上班，因此構陷，工作幾乎不保，二人精神感到極
      大之痛苦，非言語所能形容。原告二人各請求被告賠償五十萬元及利息。
三、證據：提出支票影本、不起訴處分書、起訴書等各一份及營利事業登記證二份（
    均影本）為證。
乙、被告方面：
一、聲明：駁回原告之訴。
二、陳述：原告請求過高，無力賠償。
丙、本院依職權調閱台灣士林地方法院檢察署八十九年度偵字第四八二一號誣告案偵
    查卷（含該署八十八年度偵字第一一○四八號甲○○等三人強盜案偵查卷影本）
    及歷審刑事卷。
    理      由
一、本件原告張治軍未於言詞辯論期日到場，核無民事訴訟法第三百八十六條各款所
    列情形，爰依被告之聲請，由其一造辯論而為判決。
二、原告起訴主張之事實，業據提出支票影本、不起訴處分書、起訴書等各一份及營
    利事業登記證二份為證，並經本院依職權調閱台灣士林地方法院檢察署八十九年
    度偵字第四八二一號誣告案偵查卷及歷審案卷屬實，被告對此亦不爭執，自堪信
    為真實。
三、按因故意或過失，不法侵害他人之權利者，負損害賠償責任；不法侵害他人之身
    體、健康、名譽、自由、信用、隱私、貞操，或不法侵害其他人格法益而情節重
    大者，被害人雖非財產上之損害，亦得請求賠償相當之金額。民法第一百八十四
    條第一項前段、第一百九十五條第一項分別定有明文。本件被告以誣告之方式構
    陷原告入罪，致原告名譽受損，自係故意不法侵害原告之名譽權，其對於原告因
    而所受之非財產上之損害，即應負賠償責任。
四、經查，原告甲○○經被告誣告訴之於台北縣警察局蘆洲分局後，為該分局於八十
    八年十月廿三日下午十三時十五分逕行逮捕，同日十五時三十分訊問，再隨案移
    送台灣士林地方法院檢察署，經檢察官於是日深夜訊問，方以二萬元具保獲釋，
    另又與其餘被告於八十八年十二月十六日經檢察官傳喚訊問後，迄同年月廿四日
    始獲不起訴處分，此經本院調閱台灣士林地方法院檢察署八十八年度偵字第一一
    ○四八號強盜案偵查卷甚明。原告三人因被告誣陷強盜之重罪，前後歷時二個月
    餘方獲平反，期間心理負擔暨名譽損失不可謂不重。其中尤以被告甲○○歷經逮
    捕、具保等刑事強制處分權之折磨，其被害受損程度更重於其餘被告。爰審酌原
    告等人被害程度；及原告甲○○、趙志鴻、張治軍分別為上華氣體有限公司負責
    人、鴻巨企業有限公司負責人、電子公司員工，均有正當職業；及被告為工人，
    資力不豐等情，原告三人分別請求八十萬元、五十萬元、五十萬元，尚嫌過高，
    應予核減，以被告賠償原告甲○○、趙志鴻、張志軍各十五萬元、十萬元、十萬
    元為適當，逾此數額之請求，即無理由。
五、從而，原告依侵權行為之法律規定請求被告賠償非財產上之損害及法定遲延利息
    ，於原告甲○○、趙志鴻、張志軍各十五萬元、十萬元、十萬元及自起訴狀繕本
    送達翌日即九十年一月十七日起至清償日止，按年息百分之五計算之利息範圍內
    ，即屬有據，應予准許；逾此部分，即屬乏據，應予駁回。
六、原告陳明願供擔保，聲請宣告假執行，經核其勝訴部份，核無不合，爰酌定相當
    之擔保金額宣告之；其餘假執行之聲請，因訴之駁回而失所附麗，不予准許。
七、據上論結，本件原告之訴為一部有理由，一部無理由，依民事訴訟法第三百八十
    五條第一項前段、第七十九條但書、第三百九十條第二項判決如主文。
中　　　華　　　民　　　國　　九十一　　年　　　九　　　月　　　十九　　日
                                        臺灣士林地方法院民事第二庭
~B法　　　官　李玉卿
右為正本，係照原本作成。
如對本判決上訴須於判決送達後廿日內向本院提出上訴狀。
中　　　華　　　民　　　國　　九十一　　年　　　九　　　月　　  二十　  日
~B法院書記官　黃建新
